【裁判字號】    98,訴,1623
【裁判日期】    990504
【裁判案由】    清償債務等
【裁判全文】
臺灣桃園地方法院民事判決              98年度訴字第1623號
原      告  乙○○
訴訟代理人  傅國光律師
被      告  丁○○
兼  上一人
訴訟代理人  甲○○
上列當事人間清償債務等事件，本院於民國99年4 月20日言詞辯
論終結，判決如下：
    主      文
被告甲○○應給付原告新台幣捌拾伍萬元，及自民國九十八年十
月六日起至清償日止，按年息百分之五計算之利息。
原告其餘之訴駁回。
訴訟費用由被告甲○○負擔十分之三，餘由原告負擔。
本判決第一項於原告以新台幣貳拾捌萬肆仟元為被告甲○○供擔
保後，得假執行。
原告其餘假執行之聲請駁回。
    事實及理由
一、本件被告丁○○、甲○○經合法通知，無正當理由未於最後
    言詞辯論期日到場，核無民事訴訟法第386 條所列各款情形
    ，爰依原告之聲請，由其一造辯論而為判決。
二、原告主張：(一)被告甲○○於民國96年3 月5 日向原告借款新
    台幣（下同）10萬元，復於同年10月2 日以標購訴外人鄭昭
    雄所有坐落桃園縣楊梅鎮○○段水尾小段174 之12地號土地
    為由，被告甲○○並商由被告丁○○具名競標，該件拍賣嗣
    已由被告丁○○得標，詎被告屢經催討，被告2 人迄未返還
    上開借款。為此，爰依消費借貸之法律關係請求被告甲○○
    返還借款10萬元，並與被告丁○○連帶給付原告另一筆借款
    85萬元。(二)原告與被告甲○○為合作開發坐落桃園縣楊梅鎮
    ○○段水尾小段158 地號等32筆土地於97年3 月5 日簽訂協
    議書（下稱系爭協議書），依系爭協議書第2 條被告甲○○
    應提供訴外人鄭瑞汀、鄭紹璇、鄭紹泓、鄭紹嘉等4 人之農
    業用地使用證明及完成該4 人之土地申報稅金與過戶至原告
    或其指定之第三人名下，然被告甲○○並未取得上開文件資
    料，致原告為購地所準備之巨額資金閒置，損失可觀之利息
    ，原告已以律師函催告被告甲○○履行，惟被告甲○○均未
    履行，原告遂向被告甲○○為解除系爭協議書之意思表示，
    依系爭協議書第13條之約定，被告甲○○應給付原告其所借
    支款項95萬元一倍之違約金即190 萬元等語。並聲明：(一)被
    告甲○○、丁○○應連帶給付原告85萬元及自起訴狀繕本送
    達之翌日起至清償日止，按年息5%計算之利息。(二)被告甲○
    ○應給付原告10萬元及自起訴狀繕本送達之翌日起至清償日
    止，按年息5%計算之利息。(三)被告甲○○應給付原告190 萬
    元及自起訴狀繕本送達之翌日起至清償日止，按年息5%計算
    之利息。(四)願供擔保，請准宣告假執行。
三、被告丁○○、甲○○未於最後言詞辯論期日到場，惟據其以
    前到庭所為之聲明及陳述略以：(一)被告甲○○借用被告丁○
    ○之名義向台灣金融資產服務股份有限公司（下稱金融資產
    公司）法院投標本院委託拍賣之土地，並交付投標保證金85
    萬元與被告丁○○。被告丁○○並未向原告借款，亦未曾與
    原告有任何接觸，原告依消費借貸之法律關係，請求被告丁
    ○○返還借款，並無理由。(二)被告甲○○雖負有返還原告85
    萬元之義務，惟目前經濟狀況不佳，無力償還；另原告主張
    之借款10萬元，實係原告與被告甲○○簽訂系爭協議書時所
    交付之定金，並非借款，被告甲○○已依系爭協議書之約定
    履行，且將相關資料備齊交給訴外人丙○○代書，通知原告
    前來簽約，惟原告並未到場簽約，致系爭協議書無法繼續履
    行，被告甲○○自得沒收上開定金10萬元，原告亦不得要求
    被告甲○○給付違約金等語。並聲明：原告之訴駁回。
四、原告起訴主張被告甲○○於96年10月2 日向其借款85萬元，
    兩造並於97年3 月5 日為開發桃園縣楊梅鎮○○段水尾小段
    158 地號等32筆土地至變更編定為丙種建築用地等相關事宜
    ，簽訂系爭協議書等情，業據其提出支票、金融資產公司保
    證金收據及系爭協議書等影本為證，並為被告2 人所不爭執
    ，原告此部分之主張，堪信為真實。
五、茲就原告請求被告2 人給付之借款、違約金，是否有據，分
    述如下：
  (一)原告請求被告丁○○返還借款85萬元部分：
    1.按當事人主張有利於己之事實者，就其事實有舉證之責任
      ，民事訴訟法第277 條定有明文。原告主張被告丁○○與
      被告甲○○共同向其借款85萬元之事實，既為被告丁○○
      所否認，自應由原告就被告丁○○為共同借款人之事實，
      負舉證之責任。
    2.經查，原告自承當時係被告甲○○出面向原告借款85萬元
      ，被告丁○○並未出面，被告甲○○僅表示要用被告丁○
      ○名義投標，並未說丁○○要跟原告借這筆錢等情在卷（
      見本院卷第39頁背面），又觀諸原告提出之支票簽收證明
      之記載：「標鄭昭雄楊梅鎮○○段水尾小段174-12地號投
      標保證金甲○○收」，足見該支票之簽收人僅有被告甲○
      ○1 人，不包含被告丁○○。被告丁○○既未親自或授權
      被告甲○○向原告為借款之意思表示，尚難僅憑被告丁○
      ○為投標名義人，即逕認被告丁○○為共同借款人，此外
      ，原告復未能就被告丁○○確有向其借款85萬元之事實舉
      證以實其說，是原告此部分之主張，並無足採。
    (二)原告請求被告甲○○返還借款85萬元之部分：
      被告甲○○自認確有返還原告85萬元之義務（見本院卷第
      44頁背面），其固辯稱無力清償云云，惟有無清償能力，
      係執行之問題，不得據為不負給付義務之抗辯，是被告甲
      ○○此部分之抗辯，自無足採。
    (三)原告請求被告甲○○返還借款10萬元之部分：
      被告甲○○固不否認曾收受原告所交付之10萬元，惟辯稱
      該10萬元並非借款，而係系爭協議書之簽約金等語。原告
      就此固提出被告甲○○所簽具之收據影本1 件為證，惟查
      ，觀諸上開收據之記載：「茲收到乙○○先生（身分證字
      號：Ｚ000000000）支付簽約金新台幣壹拾萬元整（公證案
      號：97年度北院民公誌字第000217號），收訖無誤，特立
      此據以茲證明。」，可見此10萬元應係支付公證案號：97
      年度北院民公誌字第00217 號公證書所公證文書即系爭協
      議書之簽約金，此核與系爭協議書第二條約定：「．．乙
      方（即原告）並應於簽訂本約時支付甲方（即被告）拾萬
      元整」亦屬相符，是被告抗辯系爭10萬元之款項係簽約金
      ，並非借款，尚非無據。依此，原告依消費借貸之法律關
      係訴請被告甲○○給付10萬元，自非可採。
    (四)原告請求被告甲○○給付違約金190萬元部分：
      原告主張被告甲○○應依系爭協議書第13條之約定給付原
      告違約金190 萬元，惟此為被告甲○○所否認。經查，系
      爭協議書第13條係約定：「甲方如違反本協議任一條款之
      約定，致乙方顯不能完成本件工程施作之目的者，乙方除
      得解除本件工程契約外，並得請求甲方賠償其所支付之一
      切費用外，及請求甲方給付上述已支付費用壹倍之懲罰性
      違約金。」，足見原告得請求被告賠償之違約金限於原告
      為進行系爭協議書約定之土地開發事宜支付之款項為限，
      然而，原告自承其請求作為違約金計算基準之95萬元係被
      告甲○○向其借款之金額（見本院卷第63頁），是難認此
      部分款項係原告為履行系爭協議書所支出，則原告此部分
      之請求，亦難認為有理由。
六、綜上所述，原告依消費借貸之法律關係，請求被告甲○○給
    付85萬元，及自起訴狀繕本送達翌日即98年10月6 日起至清
    償日止，按年息5%計算之利息，為有理由，應予准許，逾此
    範圍之請求，即屬無據，應予駁回。原告陳明願供擔保，聲
    請宣告假執行，經核其勝訴部份，合於法律規定，爰酌定相
    當之擔保金額宣告之；其餘假執行之聲請，因該部份訴之駁
    回而失所依據，應予駁回。
七、據上論結，本件原告之訴為一部有理由，一部無理由，依民
    事訴訟法第385 條第1 項前段、第79條、第390 條第2 項，
    判決如主文。
中    華    民    國    99    年    5     月    4     日
                  民事第二庭    法  官  劉佩宜
以上正本係照原本作成
如對本判決上訴，須於判決送達後20日內向本院提出上訴狀
中    華    民    國    99    年    5     月    4     日
                                書記官  賴柏仲

司法院資訊處製作；財團法人民間司法改革基金會備份。
